臺灣高等法院刑事判決　　　　　　　　　　　　　九十三年度上訴字第二一六二號
　　上　訴　人
　　即　被　告　甲○○
　　　　　　　　　　　　原住桃.
右上訴人因毒品危害防制條例案件，不服臺灣桃園地方法院九十三年度訴字第三八六
號，中華民國九十三年五月三十一日第一審判決（起訴案號：臺灣桃園地方法院檢察
署九十二年度毒偵緝字第五六０號；移送併案案號：九十三年度毒偵字第一０五八號
、第一三四二號、第一五一八號、第一五九八號），提起上訴，本院判決如左：
    主  文
原判決撤銷。
甲○○連續施用第一級毒品，累犯，處有期徒刑壹年，扣案之注射針筒貳支、止血帶
壹條、吸管壹支，海洛因殘渣一小包（驗餘淨重零點壹貳公克）、海洛因殘渣一小包
（驗餘淨重零點零壹公克），均沒收銷燬；又連續施用第二級毒品，累犯，處有期徒
刑肆月，扣案之第二級毒品安非他命壹包（驗餘實稱毛重零點參玖零公克）、殘留第
二級毒品安非他命之吸食器壹組，均沒收銷燬。應執行有期徒刑壹年貳月，扣案之注
射針筒貳支、止血帶壹條、吸管壹支，海洛因殘渣一小包（驗餘淨重零點壹貳公克）
、海洛因殘渣一小包（驗餘淨重零點零壹公克）；扣案之第二級毒品安非他命壹包（
驗餘實稱毛重零點參玖零公克）、殘留第二級毒品安非他命之吸食器壹組；均沒收銷
燬。
    事  實
一、甲○○前因偽造文書案件，經原審以八十九年度易字第一四九四號判處有期徒刑
    四月，如易科罰金，以百元折算壹日；不服上訴本院，經本院於八十九年十二
    月六日以八十九年度上易字第三七一０號判決上訴駁回確定，甫於九十一年九月
    二十七日執行完畢。又因施用毒品案件，經原審裁定停止戒治付保護管束期滿，
    由臺灣桃園地方法院檢察署檢察官於九十一年八月七日，以九十一年度戒偵字第
    四三七號為不起訴處分確定，猶不知悛悔。
二、甲○○明知海洛因、安非他命均係業經公告列為毒品危害防制條例第二條第二項
    第一款及第二款之第一、二級毒品，不得非法持有、施用。詎其未戒除施用毒品
    習性，復基於非法施用第一、二級毒品海洛因及安非他命之概括犯意，連續自九
    十二年一月十八日下午十一時許，採尿前二十六小時、及九十六小時內某時開始
    施用第一、二級毒品（不包括自九十二年十二月一日起至九十三年一月九日止之
  (一)九十二年一月十八日下午十一時許，在桃園縣大溪鎮大溪市場十五號二樓，為桃
    園縣警察局大溪分局當場查獲，嗣經警對其採集尿液送驗後，呈安非他命、及嗎
    啡陽性反應始查悉其採尿前二十六小時、及九十六小時內某時有施用第一、二級
    毒品之行為。
  (二)九十二年七月三十日下午二時二十分許，在桃園縣中壢市○○○街三十號五樓，
    為桃園縣警察局中壢分局當場查獲，嗣經警對其採驗尿液送驗後，呈安非他命反
    應，始查悉其採尿前九十六小時內某時有施用第二級毒品之行為，並扣得其所有
    之第二級毒品安非他命一包（驗餘實稱毛重零點三九０公克）、殘留第二級毒品
    安非他命之吸食器一組。
  (三)九十二年十月二十六日上午十一時五十分許，在桃園縣中壢市篤行六村四三０號
    前停車場，為桃園縣警察局中壢分局當場查獲，並扣得其所有供預備施用第一級
    毒品海洛因所用之注射針筒一支、止血帶一條、吸管一支。嗣經警對其採集尿液
    行為。
  (四)九十二年十二月一日下午四時三十分許，在桃園縣中壢市○○○街四十五號前，
    為桃園縣警察局中壢分局當場查獲，嗣經警對其採集尿液送驗後，呈嗎啡陽性
    反應，始查悉其採尿前二十六小時內某時有施用第一級毒品行為。
  (五)九十三年三月十三日下午十三時三十分許，經桃園縣警察局桃園分局，在桃園縣
    桃園市○○路與民權路口盤查，在其上衣口袋查獲已使用過之海洛因殘渣一小包
    （驗餘淨重零點壹貳公克）經採集尿液送驗後，有嗎啡陽性反應，始查悉其採尿
    前二十六小時內某時有施用第一級毒品行為。
  (六)九十三年四月三日下午十五時許，經桃園縣警察局中壢分局，在桃園縣中壢市○
    ○路，經警盤查，在其上衣口袋查獲已使用過之海洛因殘渣一小包（驗餘淨重零
    點零壹公克），經採集尿液送驗後，有嗎啡陽性反應，始查悉其採尿前二十六小
    時內某時有施用第一級毒品行為。
  (七)九十三年四月九日下午十三時許，經桃園縣警察局中壢分局，在桃園縣中壢市○
    ○路二一０號，為警在其上衣口袋查獲已使用過之海洛因注射筒一支，經採集尿
    液送驗後，有嗎啡陽性反應，始查悉其採尿前二十六小時內某時有施用第一級毒
    品行為。
三、案經桃園縣警察局中壢分局及大溪分局報告臺灣桃園地方法院檢察署檢察官偵查
    起訴及移送併案審理。
    理  由
本院查：
一、被告施用第一、二級毒品毒品，有下列事證：
   (一)部分，業據被告甲○○於警訊時供承不諱（見九十二年度毒偵字第三一七號卷
     第四頁、第五頁），經警對其採集尿液，經警對其採集尿液，送請桃園縣衛生
     局檢驗後，確呈安非他命、及嗎啡陽性反應，有桃園縣衛生局不法藥物尿液檢
     定書可憑（見九十二年度毒偵字第三一七號卷第七０頁）。
   (二)部分，業據被告甲○○於警訊時供承不諱（見九十二年度毒偵字第二三０二號
     卷第五頁、第六頁），經警對白色結晶，送請行政院衛生署管制藥品管理局以
     氣相層析質譜儀分析法（ＧＣ﹨ＭＳ方法）檢驗結果，確呈安非他命陽性反應
     ，毛重計零點參玖零公克，有行政院衛生署管制藥品管理局管檢字第０九三０
     ００三三五八檢驗成績書在卷可參（見原審卷第六六頁）。經將吸食器一組，
     ）檢驗結果，確呈安非他命陽性反應，有行政院衛生署管制藥品管理局管檢字
     第０九三０００三三五五檢驗成績書在卷可參（見原審卷第六０頁）。經警對
     其採集尿液，送請臺灣檢驗科技股份有限公司以酵素免疫分析法，及氣相層析
     質譜儀分析法（ＧＣ﹨ＭＳ方法）檢驗結果檢驗後，確呈安非他命陽性反應，
     有該公司九十二年九月十日濫用藥物尿液檢驗報告附卷可稽（參見九十二年度
     毒偵字第二三二號偵卷第五二頁）。
   (三)部分，業據被告甲○○於警訊時供承不諱（見九十二年度毒偵字第三四四０號
     卷第五頁、第六頁），經警對其採集尿液，送請行政院衛生署管制藥品管理局
     以氣相層析質譜儀分析法（ＧＣ﹨ＭＳ方法）檢驗結果，確呈嗎啡陽性反應，
     有行政院衛生署管制藥品管理局管檢字第０九三０００三四一八檢驗成績書在
     卷可參（見原審卷第五七頁）。注射筒一支，亦送請行政院衛生署管制藥品管
     理局以氣相層析質譜儀分析法（ＧＣ﹨ＭＳ方法）檢驗結果，確呈嗎啡陽性反
     應，有行政院衛生署管制藥品管理局管檢字第０九三０００三三五七檢驗成績
     書在卷可參（見原審卷第六三頁）。
   (四)部分，業據被告甲○○於警訊時供承不諱（見九十三年度毒偵字第一０五八號
     卷第五頁），經警對其採集尿液，先送請桃園縣衛生局檢驗後，確呈嗎啡陽性
     反應，有桃園縣衛生局不法藥物尿液檢定書可憑（見九十二年度毒偵字第五六
     ０號卷第四二頁）；再送請行政院衛生署管制藥品管理局以氣相層析質譜儀分
     析法（ＧＣ﹨ＭＳ方法）檢驗結果，確呈嗎啡陽性反應，有行政院衛生署管制
     藥品管理局管檢字第０九三０００三三五一檢驗成績書在卷可參（見原審卷第
     一二八頁）。
   (五)部分，業據被告甲○○於警訊時供承不諱（見九十三年度毒偵字第一三四二號
     卷第五頁），其扣案白粉，經法務部調查局以化學呈色法、氣相層析質譜儀分
     析法檢驗結果，確有海洛因成分，驗餘淨重零點壹貳公克，有該局調科壹字第
     ０八０００七五一七號鑑定通知書可稽（見九十三年度毒偵字第一三四二號卷
     第四二頁）。經警對其採集尿液，送請桃園縣衛生局檢驗後，確呈嗎啡陽性反
     應，有桃園縣衛生局不法藥物尿液檢定書可憑（見九十三年度毒偵字第一三四
     二號卷第四一頁）。
   (六)部分，業據被告甲○○於警訊時供承不諱（見九十三年度毒偵字第一五一八號
     卷第四頁、第五頁），其扣案白粉，經法務部調查局以化學呈色法、氣相層析
     質譜儀分析法檢驗結果，確有海洛因成分，驗餘淨重零點零壹公克，有該局調
     科壹字第０八０００七五七七號鑑定通知書可稽（見九十三年度毒偵字第一五
     一八號卷第六二頁）。
   (七)部分，業據被告甲○○於警訊時供承不諱（見九十三年度毒偵字第一五九八號
     卷第四頁、第五頁），且有扣案注射筒一支可稽，經警對其採集尿液，送請桃
     園縣衛生局檢驗後，確呈嗎啡陽性反應，有桃園縣衛生局不法藥物尿液檢定書
     可憑（見九十三年度毒偵字第一五九八號卷第六二頁）。
   (八)按甲基安非他命成分之檢出與其投與方式、投與量、個人體質、採尿時間與檢
     測儀器之精密度等諸多因素有關，一般而言安非他命經口服投與後，約百分之
     七十於二十四小時內自尿中排除，約百分之九十於九十六小時內自尿中排除，
     是以吸用安非他命時間距採集尿液時間最長可能不會超過四日，此有行政院衛
     生署藥物食品檢驗局八十一年二月八日藥檢壹字第００一一五六號函可參。另
     依行政院衛生署藥物食品檢驗局（八一）藥檢壹字第八一一四八八五號函稱「
     尿液中呈嗎啡（海洛因之人體代謝物）陽性反應，推算施用時間距採集時間，
     其平均可檢出時限約為二十六小時」。查本件被告於(一)(二)到案時採取之尿液經
     某時，有非法施用安非他命之行為。另被告確於(一)(三)(四)(五)(六)(七)到案時採取之尿
     液經送驗結果，確呈嗎啡陽性反應，堪認被告於採尿以前二十六小時內之某日
     某時，有施用海洛因之行為。本件事證已臻明確，被告甲○○犯行洵堪認定，
     應予依法論科。
二、被告甲○○前因施用毒品案件，經原審裁定停止戒治付保護管束期滿，由臺灣桃
    園地方法院檢察署檢察官以九十一年度戒偵字第四三七號為不起訴處分確定。復
    因本件施用第一、二級毒品犯行，經臺灣桃園地方法院檢察署檢察官聲請令入戒
    治處所施以強制戒治，由原審以九十二年度毒聲字第七八二號裁定令入戒治處所
    ，施以強制戒治一年，此有臺灣桃園地方法院檢察署檢察官九十一年度戒偵字第
    四三七號不起訴處分書、原審九十二年度毒聲字第七八二號刑事裁定書、本院被
    告全國前案紀錄表及臺灣桃園地方法院檢察署刑案資料查註紀錄表各一份附卷可
    參。按毒品危害防制條例部分條文，經立法院三讀通過修正，總統於九十二年七
    月九日公布，並定於九十三年一月九日施行。被告甲○○施用第一級毒品之行為
    橫跨新舊法，當然適用新法，不生新法、舊法比較問題。被告甲○○施用第二級
    毒品部分，修正前後之毒品危害防制條例第十條第二項均有處罰規定，比較新舊
    法之構成要件及法定本刑均相同，無利與不利問題，依修正後毒品危害防制條例
    第三十五條第一項第三款規定，亦應適用修正後之規定論處，併此敘明。
三、核被告甲○○所為，係犯毒品危害防制條例第十條第一項之施用第一級毒品罪、
    同條第二項之施用第二級毒品罪。被告持有第一、二級毒品後，進而施用，其持
    有之低度行為應被其施用之高度行為所吸收，均不另論罪。公訴人起訴書所列之
    被告犯罪事實僅敘及事實欄二之(一)(二)(三)(四)部分，九十三年度毒偵字第一五八號
    併案部分，與(四)之事實部分相同，屬於單純一罪，為事實上一罪之單一性案件，
    原即為起訴效力所及；至其餘併辦部分與起訴部分，有連續犯之裁判上一罪關係
    ，為起訴效力所及，本院自應併予審理。被告先後多次施用第一、二級毒品犯行
    ，均時間緊接，方法相同，各觸犯構成要件相同之罪，顯各係基於概括犯意反覆
    為之，為連續犯，各依刑法第五十六條之規定，論以一罪，並分別加重其刑。又
    查被告有事實欄所載之犯罪科刑執行情形，有本院被告全國前案紀錄表在卷可稽
    ，其於五年內再犯有期徒刑以上之本罪，應依刑法第四十七條規定論以累犯，並
    加重其刑。以上並均遞加之。被告所犯施用第一、二級毒品二罪間，犯意各別，
    罪名互殊，應予分論併罰。
四、原審據以論科固非無見。惟查被告甲○○被查獲施用安非他命僅(一)(二)部分，原判
    決未詳加分別說明認定。事實欄二之(五)(七)部分移送併辦部分原審未及審理，亦尚
    有未洽。檢察官執此指摘原判決不當，為有理由，應由本院將原判決撤銷改判。
    被告雖對於原審判決不服提起上訴，惟未提出上訴理由，指摘原判決有何不當，
    則被告之上訴雖為無理由。但原判決既有可議，即屬無可維持，自應由本院將原
    判決撤銷改判。爰審酌被告甲○○前已因施用毒品前科，且經觀察、勒戒期滿不
    起訴處分，又強制戒治、判刑確定，竟再度施用足以導致精神障礙及生命危險之
    成癮性毒品，經施以觀察勒戒、戒治仍無法使其戒斷毒癮，足見其缺乏拒用毒品
    之決心及悔改之意，兼以施用毒品危害施用者之神經中樞，產生幻聽及幻想之症
    狀，不僅對施用者之健康產生不良之影響，亦可能使施用者對周遭之人施暴，對
    公共秩序產生危害，及其施用次數，犯後態度等一切情狀，各量處如主文第二項
    所示之刑，並定其應執行之刑。又扣案之第二級毒品安非他命一包（驗餘實稱毛
    重零點三九公克）係毒品，殘留第二級毒品安非他命之吸食器一組，係被告所有
    專供施用第二級毒品之器具，業據其於原審審理中供承在卷可按（參見原審卷第
    一二三頁），依修正後毒品危害防制條例第十八條第一項前段規定，不問屬於犯
    人與否，宣告沒收併銷燬之。至扣案之海洛因殘渣一小包（驗餘淨重零點壹貳公
    克）、海洛因殘渣一小包（驗餘淨重零點零壹公克），係毒品，另扣案注射針筒
    貳支、止血帶壹條、吸管壹支，係被告所有專供施用第一級毒品所用之器具，依
    修正後毒品危害防制條例第十八條第一項前段規定，不問屬於犯人與否，宣告沒
    收併銷燬之。
五、本件雖由被告甲○○提起上訴，但因原判決關於施用第一級毒品部分，原判決未
    及就併辦部分審理，顯係適用法條不當，本院自得諭知較原審判決為重之刑。再
    被告甲○○經合法傳喚，無正當之理由不到庭，爰不待其陳述，逕行判決。
據上論斷，應依刑事訴訟法第三百六十九條第一項前段、第三百六十四條、第三百七
十條但書、第三百七十一條、第二百九十九條第一項前段、（修正後）毒品危害防制
條例第十條第一項、第二項、第十八條第一項前段、第三十五條第一項第三款，刑法
第十一條、第二條第一項前段，第五十六條、第四十七條、第五十一條第五款，判決
如主文。
本案經檢察官劉文水到庭執行職務。
中　　　華　　　民　　　國　　九十三　　年　　 十二 　　月　　二十四　　日
                              臺灣高等法院刑事第八庭
                                  審判長法  官  陳　祐　治
                                        法  官  王　復　生
                                        法  官  王  炳  梁
右正本證明與原本無異。
如不服本判決，應於收受送達後十日內向本院提出上訴書狀，其未敘述上訴之理由者
並得於提起上訴後十日內向本院補提理由書（均須按他造當事人之人數附繕本）。
                                        書記官　潘　大　鵬
中　　　華　　　民　　　國　　九十三　　年　　 十二 　　月　　二十八　　日
附錄本判決論罪科刑法條全文：
修正後毒品危害防制條例第十條：
施用第一級毒品者，處六月以上五年以下有期徒刑。
施用第二級毒品者，處三年以下有期徒刑。
